臺灣高等法院臺南分院民事裁定　　　　　 94年度抗字第457號
抗　告　人　丁○○○
兼　上一人
訴訟代理人　丙○○
相　對　人　華南商業銀行股份有限公司
法定代理人　乙 ○ ○
代　理　人　甲 ○ ○
上列抗告人因與相對人間請求債務人異議之訴及聲請停止執行事
件聲請訴訟救助，對於中華民國94年7月22日臺灣臺南地方法院
94年度救字第17號裁定提起抗告，本院裁定如下：
    主    文
抗告駁回。
抗告訴訟費用由抗告人負擔。
    理    由
一、本件聲請人即抗告人於原審法院聲請意旨略以：抗告人均已
    年邁，現無積蓄且無工作，無固定收入，生活困苦，並告貸
    無門，實在無法繳納兩造間原審94年度補字第188號債務人
    異議之訴之新台幣（下同）27,433元裁判費，及原審94年度
    聲字第894號停止執行之擔保金1,600,000元，為此依民事訴
    訟法第107條規定，聲請准予訴訟救助，暫緩繳付裁判費27,
    433元及停止執行之擔保金1,600,000元云云。
二、原審法院裁定以：
  (一)、按民事訴訟法第107條前段規定，當事人無資力支出訴訟
      費用者，固得聲請訴訟救助，然所謂無資力係指窘於生活
      ，且缺乏經濟信用者而言，最高法院43年台抗字第152號
      著有判例可稽。又聲請訴訟救助，依民事訴訟法第109條
      第2項、第284條之規定，應提出能即時調查之證據，以釋
      明請求救助之事由，是法院調查聲請人是否無資力支出訴
      訟費用，專就聲請人提出之證據為之，如聲請人並未提出
      證據，或依其提出之證據，未能信其無資力支出訴訟費用
      之主張為真實，即應將其聲請駁回。
  (二)、經查，經調閱抗告人94年財產所得明細資料，抗告人丙○
      ○名下雖無財產（見原審卷15頁）；惟抗告人丁○○○名
      下有房屋1間（臺南縣關廟鄉○○村○○路○段387號）、
      田賦2筆（坐落台南縣關廟鄉○○段9號、台南縣關廟鄉○
      ○段244號）、土地3筆（坐落台南縣關廟鄉○○段85、86
      、87號），有稅務電子閘門財產所得調件明細表在卷可稽
      （見原審卷16、17頁），自難認抗告人無財產資力；再審
      酌依抗告人所陳兩造間原審94年度補字第188號債務人異
      議之訴裁判費為27,433元，衡諸抗告人丁○○○所有財產
      價值總額達5,003,371元，堪信抗告人非無資力支出上開
      裁判費用。此外抗告人復未提出其他證據，足以釋明其生
      活困苦、窘於生活之主張為真實，揆諸前開說明，其訴訟
      救助之聲請即無從准許。
  (三)、次依民事訴訟法第110條規定，准予訴訟救助僅有：(1)暫
      免審判費用及其他應納之訴訟費用；(2)免供訴訟費用之擔
      保；(3)審判長依法律規定為受救助人選任律師代理訴訟時
      ，暫行免付酬金之效力，但未及於停止強制執行之擔保金
      。且訴訟救助之效力，依民事訴訟法第110條、第114條之
      規定，除免供訴訟費用之擔保外，其餘之費用皆僅係暫免
      支出，嗣則向應負擔該訴訟費用者徵收。而停止強制執行
      所命提供之擔保，係就停止執行後，致債權人未能即時受
      償或利用該標的物所受損害而提供之，自非准予訴訟救助
      效力之所能及。是本件抗告人另請求就聲請停止強制執行
      之裁定所命提1,600,000元擔保，聲請訴訟救助，於法無
      據，應予駁回。
三、抗告意旨略以：抗告人丁○○○除了前開現在被相對人聲請
    查封拍賣的土地3筆即坐落台南縣關廟鄉○○段85、86、87
    號，及其地上建物臺南縣關廟鄉○○村○○路○段387號（94
    年度執字第14365號）外，別無他物。另抗告人丁○○○所
    有之前開2筆田賦於87年已售給臺南縣永康鄉郭文祥，可向
    歸仁地政事務所調查或申請謄本證明。抗告人沒有一毛錢可
    定存，年事已老，沒有工作，除了領退輔會每月13,000元生
    活費外，別無其他收入，靠手工代工維生，連一台機車亦已
    係四十年以前出產之貨品，如此還不算是無資力？為此依法
    提起抗告，求為廢棄原裁定云云。
四、按當事人因無資力支出訴訟費用而聲請訴訟救助者，關於請
    求救助之事由，應提出能即時調查之證據以釋明之，此觀民
    事訴訟法第109條第2項、第284條之規定自明；又按當事人
    無資力支出訴訟費用者，固得聲請訴訟救助，然所謂無資力
    ，係指窘於生活，且缺乏經濟信用者而言（參照最高法院43
    年台抗字第152號判例意旨）；又法院調查聲請人是否無資
    力支出訴訟費用，專就聲請人提出之證據為之，如聲請人並
    未提出證據，即應將其聲請駁回，無依職權調查或定期命補
    正之必要（參見最高法院88年度台抗字第161號裁定意旨）
    。
五、經查：抗告人以無力繳納兩造間原審94年度補字第188號債
    務人異議之訴之27,433元裁判費，及原審94年度聲字第894
    號停止執行之擔保金1,600,000元，為此依民事訴訟法第107
    條規定，聲請准予訴訟救助。茲分述如下：
  (一)、原審94年度補字第188號債務人異議之訴之27,433元裁判
      費聲請訴訟救助部分：本件抗告人等二人是否為顯無資力
      之人，業經原審法院調閱抗告人94年財產所得明細資料，
      可知抗告人丙○○名下雖無財產（見原審卷15頁）；惟抗
      告人丁○○○名下有房屋1間（臺南縣關廟鄉○○村○○
      路○段387號）、田賦2筆（坐落台南縣關廟鄉○○段9號、
      台南縣關廟鄉○○段244號）、土地3筆（坐落台南縣關廟
      鄉○○段85、86、87號），此有稅務電子閘門財產所得調
      件明細表在卷可稽（見原審卷16、17頁），前開抗告人丁
      ○○○所有財產價值總額達5,003,371元，雖抗告人所有
      前開土地3筆即坐落台南縣關廟鄉○○段85、86、87號，
      及其地上建物臺南縣關廟鄉○○村○○路○段387號，暨
      台南縣關廟鄉○○段9號土地現經相對人聲請原審94年度
      執字第14365號查封拍賣中，但抗告人於抗告理由中亦自
      承除了領退輔會之13,000元生活費外，尚有手工代工收入
      ；又相對人於本院調查程序中到庭稱：前開原審94年執字
      第14365號強制執行在94年8月15日本來要進行第一次拍賣
      ，抗告人在94年8月12日有寫一張切結書要先還300,000元
      的利息，其餘在94年11月15日之前還750,000元，然後我
      們撤回執行，讓抗告人繼續繳息，抗告人已經在94年8月1
      2日繳利息300,000元，所以我們在94年8月15日上午向法
      院聲請停止拍賣等語，復有抗告人於94年8月12日書立之
      切結書一張為證（見本院卷45頁）。抗告人亦直承已經在
      94年8月12日繳利息300,000元予相對人；又抗告人雖主張
      前開二筆田賦土地於87年已售給臺南縣永康鄉郭文祥先生
      ，惟抗告人未舉證以實說，且其中坐落台南縣關廟鄉○○
      段9號土地，現由原審94年度執字第14365號查封拍賣中，
      是抗告意旨之主張，亦無可採。況依抗告人所陳原審94年
      度補字第188號債務人異議之訴之裁判費為27,433元，且
      有原審94年7月8日之94年度補字第188號債務人異議之訴
      命抗告人補正27,433元裁判費之裁定為證（見本院卷29
      頁），衡諸抗告人丁○○○所有財產價值總額達5,003,37
      1元，且抗告人於抗告理由中亦自承除了領退輔會13,000
      元生活費外，尚有手工代工收入，且有能力在94 年8月12
      日繳利息300,000元予相對人等情，堪信抗告人非無資力
      支出上開裁判費用。
  (二)、另就原審94年度聲字第894號停止執行之擔保金1,600,000
      元聲請訴訟救助部分（見本院卷27頁之94年7月8日原審94
      年度聲字第894號停止執行裁定），按該停止執行之擔保
      金係就停止執行後，致債權人未能即時受償或利用該標的
      物所受損害而提供之，非民事訴訟法第110、114條規定之
      訴訟救助效力所能及，業經原審法院詳予綦述。是本件抗
      告人另請求就聲請停止強制執行之裁定所命提1,600,000
      元擔保，聲請訴訟救助，於法無據，原審法院駁回其聲請
      ，自無違誤。
  (三)、綜上所述，抗告人未能提出即時可供調查之證據，或釋明
      其經濟狀況確有重大之變遷，而致無資力支出原審94年度
      補字第188號債務人異議之訴之27,433元訴訟費用；且就
      原審94年度聲字第894號停止執行之擔保金1,600,000元不
      得聲請訴訟救助。原審法院因而裁定駁回其聲請訴訟救助
      ，核無不合。抗告意旨仍執前詞指摘原裁定不當，求為廢
      棄，非有理由。
六、據上論結，本件抗告為無理由，依強制執行法第30條之1、
    民事訴訟法第495條之1第1項、第449條第1項、第95條、第
    78條、第85條第1項前段，裁定如主文。
中　　華　　民　　國　　94　　年　　10　　月　　31　　日
                  民事第四庭    　審判長法　官　林金村
　　　　　　　　　　　　　　　　        法　官  林輝雄
　　　　　　　　　　　　　　　　        法　官  胡景彬
上為正本係照原本作成。
抗告人如不服本裁定，僅得於收受本裁定正本送達後10日內以適
用法規顯有錯誤為理由，向本院提出再抗告狀（須附繕本一份及
繳納再抗告裁判費新台幣1千元)，並經本院許可後始可再抗告於
最高法院。
中　　華　　民　　國　　94　　年　　11　　月　　 1　　日
                                        書記官  趙玲瓏
【附記】
民事訴訟法第495條之1第2項準用同法第466條之1第1、2項規定
：
I對於第二審判決上訴，上訴人應委任律師為訴訟代理人。但上
　訴人或其法定代理人具有律師資格者，不在此限。
II上訴人之配偶、三親等內之血親、二親等內之姻親，或上訴人
　為法人、中央或地方機關時，其所屬專任人員具有律師資格並
  經法院認為適當者，亦得為第三審訴訟代理人。
                                                K
